臺灣彰化地方法院民事判決
111年度訴字第309號
原      告  郭德昌  
被      告  蘇進    
            黃定福  
上列當事人間請求損害賠償事件，本院於民國111年6月6日言詞
辯論終結，判決如下：
　　主　　文
原告之訴駁回。
訴訟費用由原告負擔。
   事實及理由
一、原告起訴主張：
  ㈠被告蘇進與其父蘇連成於民國（下同）84年起，在彰化市○○
    段000地號土地之鄰地（下稱系爭土地）上種植麻竹，蘇連
    成於97年間死亡。同里或朋友想要砍伐竹樹農用，都會先取
    得被告蘇進同意，由此可判定該麻竹由被告蘇進所有。為出
    入方便及避免竹林內有躲藏蛇類攻擊人，原告以一、兩年時
    間，已逐漸清除該片竹林，故被告蘇進應給付原告三萬元之
    清除費。
  ㈡另於98年某月間，被告蘇進到原告使用河川地範圍農舍內，
    將蘇連成曾因使用農藥造成原告所養殖魚隻死亡，而賠償予
    原告之農用新大台耕耘機（下稱系爭耕耘機），趁原告不在
    場時，與其弟蘇明輝將原告所使用之農舍夷平，並將系爭耕
    耘機開回被告蘇進自己家中。
  ㈢被告黃定福於97年，因在彰化市○○段000000000000000000○00
    地號、芬園鄉貓羅溪河川區域及芬園鄉石牌抗堤防上未登入
    國有土地（下稱合系爭水利地）上放置貨櫃、鐵架、工作平
    台、鐵棚屋等物，遭河川局駐警告發，原告知會被告黃定福
    移除，被告黃定福移走貨櫃、拆除鐵架平台，卻留下鐵棚屋
    未拆，河川警察來視察後，因系爭水利地未清空，且被告黃
    定福未提出證明其上玻璃缸係原告所有，河川局叫怪手來拆
    除，致原告受有系爭水利地上所有兩百玻璃缸均遭破壞埋入
    地底下、水耕地被夷平，及原告雇用訴外人洪敏雄來代為清
    除之費用等損害。
  ㈣聲明：①被告蘇進應歸還原告農用新大台耕耘機一台（價值新
    台幣11萬4000元；若無法返還系爭耕耘機，則應賠償原告20
    萬元），並另給付原告新台幣3萬元，及法定遲延利息。②被
    告黃定福應賠償原告184萬2000元，及法定遲延利息。
二、被告方等面：
  ㈠被告蘇進辯稱：
    系爭耕耘機是被告父親蘇連成(已亡故)所買，父親叫被告開
    回去，且是從被告的田裡開回去，非從原告的農舍。原告自
    稱他的魚遭被告父親害死，要被告父親賠償，但父親並沒有
    答應，他也不知道這事。被告的田地是向河川局承租；部分
    為自己所有，原告所稱系爭堤岸邊上之竹林，並非被告與父
    親種的，也不知道原告自稱僱工砍除事等語。
  ㈡被告黃定福辯以：
    被告本欲以在系爭水利土地做加工石材使用，嗣因遇到颱風
    後，被告就放棄。原告住在系爭水利地之鐵篷屋上，後來河
    川局說要整治系爭土地，被告有雇請鐵工（訴外人李進興）
    來拆除鐵架、貨櫃，但沒有動到原告放置玻璃缸等物。又因
    原告說他無住所，所以他懇求保留鐵篷屋予他使用。堆置系
    爭水利之地上物品，全都是原告所有，原告一直拖延未清除
    系爭水利地上之地上物，河川局才派員來強制拆除等語。
  ㈢並均聲明：原告之訴駁回。
三、得心證之理由：
  ㈠被告蘇進部分：　　
　  ①按當事人主張有利於己之事實者，就其事實，有舉證之責
      任，民事訴訟法第277條定有明文。次按按動產物權之讓
      與，非將動產交付，不生效力。但受讓人已占有動產者，
      於讓與合意時，即生效力。原告主張系爭耕耘機（原告迄
      今未提出確定廠牌型號）為其父為賠償原告魚害損失而賠
      償予原告，現遭被告蘇進竊取占有中，被告對此予以否認
      。原告就此部分，未提出其受有魚業損害為蘇連成所造成
      ，及蘇連成同意以系爭耕耘機作為賠償之相關舉證以實其
      說。況若系爭耕耘機為原告所有，在民國97年被告蘇進死
      亡之前，當時遭被告蘇進竊取當下，為何不立即通報警方
      並求償？迄今至少已14年，才提起本件訴訟請求返還或損
      害賠償，不符合常理，原告主張不可採信。
　　②按「無法律上之原因而受利益，致他人受損害者，應返還
      其利益。」民法第179條前段定有明文。原告另主張其代
      被告蘇進清除系爭土地上之竹林，被告蘇進應返還原告受
      有3萬元清除費用之利益。惟查，系爭竹林生長於貓羅溪
      河川區域土地上，管理人為財政部國有財產局，此有彰化
      市快官段684-63、684-12、1035-11土地登記謄本，及98
      年偵字第2447號偵查卷中內照片為證。而原告為使自己出
      入方便，縱有清除該片竹林之事實，亦難謂被告蘇進有任
      何利益，並致原告受有損害之情形。況被告否認該竹林為
      伊種植。原告此部分主張，亦屬無據。
　㈡被告黃定福部分：
　　①按因故意或過失，不法侵害他人之權利者，負損害賠償責
      任。民法第184條第1項前段固定有明文。次按河川區域內
      之下列行為應經許可：一、施設、改建、修復或拆除建造
      物…六、圍築魚塭、插、吊蚵或飼養牲畜；有下列情形之
      一者，處新臺幣十二萬五千元以上二百五十萬元以下罰鍰
      ：…二、違反第六十三條之五第二項規定，未經許可養殖
      、種植植物或設置改建、修復或拆除建造物或其他設施。
      水利法（97年5月7日修正）第78-1條、第92-2條分別定有
      明文。　　
　　②台灣彰化地方檢察署98年偵字2477號偵查卷宗訊問筆錄，
      檢察官問：「位於彰化縣芬園鄉石牌坑『貨櫃屋』是何人使
      用？」，原告答：「以前就有人放在那邊，我只是睡在那
      裡，因為我的房子被吹倒了。該處的水泥板是20年即有了
      。」；98年核交字第42號檢察事務官問：「你是何時於上
      開地點設置貨櫃屋、4個魚塭，還有放置雜物？」，原告
      答：「魚塭是79年間整理地面時整理出來的，貨櫃屋、鐵
      架等雜物不是我的，是原先就有、現在遷移掉了…」，檢
      察事務官問：「你使用貨櫃屋、魚塭的目的為何？」，原
      告答：「魚塭是農作用的，那應該不是魚塭，那是淺水池
      ，是水耕用的水池，貨櫃屋不是我的，是颱風來時，我暫
      避雨的」等語，可認原告於78年1月間因與訴外人蘇連添
      簽立「公有土地讓渡耕作地上物補償契約書」開始於系爭
      水利地上或設置或使用，其上貨櫃、鐵棚屋、魚塭（原告
      稱水耕池）等物，原告稱因被告黃定福未全部拆除系爭水
      利地上之上開地上物，致原告水耕池及200箱玻璃魚缸，
      遭河川局強制拆除。然依前皆規定，原告既未經水利局許
      可，即在系爭水利地養殖、設置地上物、違規使用水利地
      等情，經水利局承辦員告發並限期拆除，而仍未拆除，自
      得依違反水利法予以強制拆除，與被告黃定福是否有全部
      拆除全部地上物，或需提出玻璃魚缸為原告所有之證明，
      或被告於河川局派員勘查現場時是否在場（原告自稱因被
      告黃定福未在場，故河川局承辦員均認地上物為原告所有
      、要負責），均屬無涉。原告稱所受有200箱玻璃魚缸損
      害、及魚塭（水耕池）之損害共184萬2000元，此部分原
      告亦未提出證據，證明與被告黃定福有何關連，原告主張
      ，尚非可取。　
四、綜上所述，本件原告請求被告蘇進應返還耕耘機、清除費用
    3萬元；被告黃定福應給付原告184萬2000元之損害賠償，皆
    屬無據，並無理由，均應予駁回。
五、至於原告聲請傳喚證人張啟康，此人當時為第三河川局河川
    巡防員，攸關本案之筆錄、現場勘查紀錄、及現場取締紀錄
    、照片等，均於彰化縣警察局98.3.6偵查卷可查。原告聲請
    傳喚，尚無必要，附予敘明。
六、訴訟費用負擔之依據：民事訴訟法第78條。
中　　華　　民　　國　　111 　年　　6 　　月　  20    日
              　民事第四庭    法　官　王鏡明
以上正本係照原本作成。
如不服本判決，須於判決送達後20日內向本院提出上訴狀（須按
他造當事人之人數附繕本）。如委任律師提起上訴者，應一併繳
納上訴審裁判費。 
中　　華　　民　　國　　111 　年　　6 　　月　  21  　日
                              書記官　王宣雄